臺北高等行政法院判決
                                       99年度簡字第688號
原      告　郭開美
被      告　內政部
代　表　人　江宜樺（部長）住同上
上列當事人間入出國及移民法事件，原告不服行政院中華民國99
年8 月3 日院臺訴字第0990101241號訴願決定，提起行政訴訟，
本院判決如下：
    主  文
原告之訴駁回。
訴訟費用由原告負擔。
　　事實及理由
一、程序事項：
  (一)按司法院於92年9月17日以（92）院台廳行一字第23681號令
    ，略以依行政訴訟法第229條第2項之規定，將同條第1項之
    簡易案件金額（價額）提高為新台幣（下同）20萬元，並於
    93年1 月1 日實施；嗣依99年1 月13日修正公布，同年5 月
    1 日施行之行政訴訟法第229 條第1 項規定，簡易案件金額
    （價額）提高為40萬元。
  (二)經查本件原告係因不服被告於99年3月9日以內授移移規高字
    第0990931811號處分書（以下簡稱原處分）處原告罰鍰
    200,000元而涉訟，其爭執標的之金額為200,000元，依行政
    訴訟法第229條第1項第2款規定，應依簡易訴訟程序進行之
    ，併不經言詞辯論而為判決，合先敘明。
二、事實概要：緣被告以原告與訴外人施維堯期約以230,000元
    對價，包辦媒合施維堯之子即訴外人施宗瑚赴大陸地區與該
    地區女子相親及結婚事宜，其中包含施維堯給付予原告之媒
    合費用，該當從事跨國（境）婚姻媒合行為而與受媒合當事
    人期約報酬之行為，違反入出國及移民法（以下簡稱移民法
    ）第58條第2項規定，乃依同法第76條第2款規定，於99年3
    月9日以原處分課處原告罰鍰200,000元。原告不服，提起訴
    願，亦遭決定駁回，遂向本院提起行政訴訟。
三、本件原告主張：
  (一)原告係受友人施維堯及其子施宗瑚央託為施宗瑚介紹結婚對
    象，礙於朋友情誼，始與施宗瑚前往海南島進行婚姻媒合，
    過程所需費用係由委託人施維堯負擔，並非由原告全程包辦
    方式支應，事後施維堯因臺灣禮俗緣故，給予原告20,000元
    謝禮，並告知必須收下否則將招霉運，原告始勉為收取，絕
    非事先約定。
  (二)被告所屬入出國及移民署專勤事務第二大隊彰化縣專勤隊（
    以下簡稱彰化縣專勤隊）首次約談原告時，原告適因其母重
    病前往海南島探視，不克前往，原告配偶即訴外人鄭忠榮於
    不知詳情之下，前往應訊，因彰化縣專勤隊調查人員以留置
    作為脅迫，又告以陳述僅供筆錄記載，無罰款效力，鄭忠榮
    始以一般社會常情推測，告知調查人員原告約收取10,000至
    20,000元報酬。是該調查筆錄之真實性有待考察，被告據之
    率爾處以原告重罰，殊欠依據。
  (三)原告來臺僅數年，不諳國內法律規定，誤觸法網，懇請鈞院
    考量原告目前無業，又與配偶感情不睦，尚有2名稚子嗷嗷
    待哺，實無力繳納罰鍰；並聲明求為判決撤銷訴願決定及原
    處分。
四、被告則以：
  (一)按移民法第58條第2項規定：「跨國（境）婚姻媒合不得要
    求或期約報酬。」，同法第76條規定：「有下列情形之一者
    ，處新臺幣20萬元以上100萬元以下罰鍰，並得按次連續處
    罰：……二、從事跨國(境)婚姻媒合而要求或期約報酬。」
    ，另移民法施行細則第30條規定：「本法第58條第2項所稱
    報酬，指因居間報告結婚機會或介紹婚姻對象之行為，而向
    受媒合當事人約定或請求給付之對價。」。
  (二)查彰化縣專勤隊於98年10月13日以移署專二彰縣全字第
    0988220848號書函舉發，原告與施維堯期約以230,000 元對
    價，包辦媒合施宗瑚赴大陸地區與該地區女子相親及結婚事
    宜，經扣除其中來回機票、食宿及結婚費用後，原告得獲報
    酬約20,000元，此有原告與其配偶鄭忠榮及受媒合當事人施
    宗瑚於彰化縣專勤隊所作之調查筆錄附卷可稽。
  (三)本件原告與施維堯期約以230,000元對價包辦施宗瑚赴大陸
    相親結婚事宜，其中機票、食宿及結婚相關實際支出費用未
    達230,000元，足見剩餘款項即為原告因居間報告結婚機會
    或介紹結婚對象可得之對價，且原告亦自承施維堯亦知悉該
    餘款將歸原告所有，雙方對此並無歧見，顯見原告與施維堯
    就該報酬已達意思合致，案經提送被告於98年12月24日召開
    之「內政部跨國(境)婚姻媒合管理審查小組」第23次委員會
    議審議後決議，認原告之行為已違反移民法第58條第2項規
    定，爰依同法第76條第2款規定，處原告罰鍰200,000元，確
    屬依法裁罰，並無違法不當；並聲明求為判決駁回原告之訴
    。
五、本院之判斷如下：
  (一)按「跨國（境）婚姻媒合不得要求或期約報酬。」、「有下
　　列情形之一者，處新臺幣20萬元以上100萬元以下罰鍰，並
    得按次連續處罰：．．．．二、從事跨國（境）婚姻媒合而
    要求或期約報酬。」，移民法第58條第2項及第76條第2款分
    別定有明文。次按「本法第58條第2項所稱報酬，指因居間
    報告結婚機會或介紹婚姻對象之行為，而向受媒合當事人約
    定或請求給付之對價。」，復為移民法施行細則第30條所規
    定。
  (二)本件原告與施維堯期約以230,000元對價，包辦媒合施維堯
    之子施宗瑚赴大陸地區與該地區女子相親及結婚事宜，經扣
    除其中來回機票、食宿及結婚費用後，原告獲得媒合報酬約
    20,000元等情，業經彰化縣專勤隊分別於98年9月28日訊問
    原告之配偶鄭忠榮及受媒合之當事人施宗瑚陳述綦詳，核與
    彰化縣專勤隊於98年10月5日詢以原告之調查筆錄內容大致
    相符，有上開調查筆錄影本附於原處分卷可稽，自堪認為真
    正。原告雖稱彰化縣專勤隊於98年9月28日以原告配偶鄭忠
    榮之調查筆錄有威脅利誘取供之情形云云，然查：
  (1)原告與其配偶鄭忠榮自97年間起，即從事媒合介紹國人前往
    中國辦理結婚，渠等於98年3月間印製「海南島姑娘介紹」
    名片（其上一面列印「風采屋髮型美容名店郭聖美《按：即
    原告郭開美預定於領取臺灣身分證後更改之姓名》臺中縣清
    水鎮《按：現改制為臺中市○○區○○○路189之1號電話：
    00000000000」；另一面則列印「服務項目－男女剪燙設計
    、新娘彩粧、挽臉、紋唇、紋眉、海南島姑娘介紹」等字樣
    ）予以散布、廣告，因施維堯認其子施宗瑚口才不佳、為人
    老實，擔心其在臺娶不到老婆，遂委託原告媒合安排施宗瑚
    於98年7月間前往中國大陸海南省，與大陸地區人民曹傳杏
    結婚，收取之費用230,000元中包含來回程機票及前往中國
    食宿費用暨原告之媒合報酬等情，業經原告配偶鄭忠榮於98
    年9月28日在彰化縣專勤隊調查時陳述甚詳，核與施宗瑚於
    同日在彰化縣專勤隊調查時所述，略以伊對中國大陸人生地
    不熟，乃其父施維堯工作場合朋友轉介風采屋髮型美容名店
    郭聖美（即原告）轉接介紹伊前往中國大陸辦理結婚，費用
    為23萬元包辦到好，其父施維堯於98年9月12日攜現金至原
    告店給付等語相符，有鄭忠榮、施宗瑚之調查筆錄影本各1
    份在卷足資對照。
  (2)第以鄭忠榮與原告為夫妻關係，由其陳述原告與伊在98年6
    月份，先前往施宗瑚家中瞭解其生活概況，原告繼而在98年
    7月份安排施宗瑚與其父施維堯一起開車至伊臺中縣清水鎮
    高美路189之1號店中，由原告安排搭乘早上7點30分飛機從
    臺中機場至香港，再轉機至海南省海口機場，且在出發前1
    天中午在店中收取施維堯所給付之現金23萬元等情以觀，苟
    非實情，斷無對上開過程、時間、地點、金額等節一一清楚
    詳述之可能，且其與原告關係密切，衡之常情，自無故陷配
    偶違章之必要（鄭忠榮尚且自承「海南島姑娘介紹」名片為
    伊夫妻共同印製）；況施宗瑚與渠等素無仇隙怨結，復不認
    識任何中國大陸人士，殊無設詞誣攀之可能，是鄭忠榮、施
    宗瑚2人分別於98年9月28日在彰化縣專勤隊調查時所為陳述
    內容即屬可信。
  (3)參以原告於98年10月5日在彰化縣專勤隊調查時亦自承伊係
    在97年間起，即開始從事媒合，已媒合成功約有5、6對大陸
    新娘入境臺灣（原告配偶鄭忠榮則稱共介紹約12對國人前往
    中國大陸辦理結婚），因施宗瑚個性內向，其父施維堯遂拜
    託伊帶施宗瑚至中國大陸海南省，與伊娘家遠房親戚曹傳杏
    結婚，費用包含來回程機票及前往中國食宿費用等共計
    230,000元，扣除結婚過程費用，伊大概可得紅包前約2萬元
    左右等語在卷，有調查筆錄影本1份在卷可佐。經查原告為
    大陸地區人民，於93年11月8 日與我國人民鄭忠榮結婚，來
    臺已數年，尚未取得臺灣身分證，有（鄭忠榮）戶籍謄本影
    印1 份在卷足憑，徵諸經驗法則，殊無對我國警政調查一無
    所悉，即逕予草率坦承、故入己違章之理，所言自為可信。
    原告空稱鄭忠榮遭威脅利誘取供云云，非惟無據，復與其上
    述自相矛盾，顯係事後卸詞，委不足採。
  (4)是被告以原告與施維堯期約以230,000元對價包辦施宗瑚赴
    大陸相親結婚事宜，其中機票、食宿及結婚相關實際支出費
    用未達230,000元，足見剩餘款項即屬原告因居間報告結婚
    機會或介紹結婚對象可得之對價甚明；且原告復自承施維堯
    亦知悉剩餘款項將歸其所有，雙方對此並無歧見，益徵原告
    與施維堯就該報酬已達意思合致，因認其所為已該當於從事
    跨國（境）婚姻媒合行為而與受媒合當事人期約報酬之構成
    要件，有違反移民法第58條第2項規定之情形，而依移民法
    第76條第2款規定，以原處分裁處法定最低額罰鍰200,000元
    ，於法即洵無不合。
　綜上所述，本件被告所為原處分，揆諸首揭法條規定及上開說
  明，並無違誤，訴願決定予以維持，亦無不合，原告徒執前詞
  ，訴請撤銷，為無理由，應予駁回。末以兩造其餘之主張及陳
  述等，因與本件判決結果不生影響，爰不予一一指駁論究；另
  本件依卷內資料，事證已臻明確，故不經言詞辯論為之，均併
  此敘明。
據上論結，本件原告之訴為無理由，依行政訴訟法第236條、第
195條第1項後段、第98條第1項前段，判決如主文。
中　　華　　民　　國　　100 　年　　2  　月　　24　　日
                    臺北高等行政法院第六庭
                                    法  官  林  育  如
上為正本係照原本作成。
本件以訴訟事件所涉及之法律見解具有原則性者為限，始得於本
判決送達後20日內向本院提出上訴狀並表明上訴理由，如已於本
判決宣示後送達前提起上訴者，應於判決送達後20日內補具上訴
理由（均按他造人數附繕本），且經最高行政法院許可後方得上
訴。
中　　華　　民　　國　　100 　年　　2  　月　　24　　日
                                    書記官  劉  育  伶